【裁判字號】    97,交抗,1131
【裁判日期】    970916
【裁判案由】    違反道路交通管理處罰條例
【裁判全文】
臺灣高等法院交通事件裁定            97年度交抗字第1131號
抗  告  人
即受處分人  乙○○
代  理  人  甲○○
上列抗告人因違反道路交通管理處罰條例案件，不服臺灣士林地
方法院97年度交聲字第370號，中華民國97年7月31日裁定（原處
分案號：北市裁二字第裁22-C00000000號），提起抗告，本院裁
定如下：
    主  文
抗告駁回。
    理    由
一、原裁定意旨略以：駕駛人甲○○於民國97年2月17日3時許，
    駕駛抗告人即受處分人乙○○所有車號7E─6060號自小客車
    行經臺北縣臺二線萬里加油站時，遭執勤警察攔停舉發其有
    「裝設HID頭燈，未經檢驗而行駛」之違規，有臺北縣政府
    警察局北縣警交字第C00000000號舉發違反道路交通管理事
    件通知單影本在卷可稽。並據證人即製單舉發警察林漢昌於
    原審審理時之證述，及原審當庭勘驗現場採證光碟之勘驗結
    果），事證明確，抗告人違規行為堪以認定。原處分機關認
    為抗告人違規事實明確，爰依道路交通管理處罰條例第18條
    第1項之規定，裁處異議人新臺幣三千六百元之罰鍰，並責
    令檢驗，核無不當等語。
二、抗告意旨略以：實施攔檢之警員係林漢昌以外之他名警員，
    其無預警地站於內車道拔槍指著抗告人，並於車窗旁以粗暴
    口氣要求下車，抗告人配合警員出示並交付行照、駕照，隨
    後警員命抗告人打開引擎蓋，懷疑裝設HID頭燈，抗告人告
    知警員並未裝設，基於遭不法攔檢理由，堅持不再配合，警
    員便不再理會抗告人，並留滯近一個小時，之後林漢昌警員
    到達現場亦要求打開引擎蓋以檢查是否裝設HID頭燈，抗告
    人不願意配合，最後為了趕回家便說：「我有裝設HID頭燈
    ，你開單啊！」等語，警員即依抗告人所言開單舉發，其執
    勤毫無公信力，且以威脅方式令抗告人承認，原審一味坦護
    警員，實難信服云云。
三、經查：汽車車身、引擎、底盤、電系等重要設備變更或調換
    ，或因交通事故遭受重大損壞修復後，不申請公路主管機關
    施行臨時檢驗而行駛者，處汽車所有人二千四百元以上九千
    六百元以下罰鍰，並責令其檢驗，道路交通管理處罰條例第
    18條第1項定有明文。抗告人所有之前開車輛，於前揭時、
    地遭臺北縣政府警察局金山分局執勤警察攔停舉發其「有裝
    設HID頭燈，未經檢驗而行駛」之違規事實，據證人即舉發
    警員林漢昌於原審法院訊問時證述：「當日發現抗告人所有
    車輛之車燈超亮，經我們同仁攔停，請駕駛人打開引擎蓋，
    讓我們檢視是否有裝設氣體放電式設備，駕駛人坦承有裝設
    HID頭燈，我們有看駕駛人的行照，行照上未經監理機關檢
    驗紀錄，因為裝設HID頭燈檢驗合格，會在行照上註記，因
    為HID頭燈會有炫光，會影響對向車輛駕駛人視線，所以我
    們依法告發」等語，與原審法院勘驗現場採證光碟之結果相
    符，並有舉發通知單附卷可稽，是抗告人所有之前開車輛「
    有裝設HID頭燈，未經檢驗而行駛」之違規事實，已堪認定
    。抗告人雖辯稱：警員無預警地實施攔檢勤務毫無公信力，
    且以威脅方式令抗告人承認云云，惟按交通警察勤務之目的
    係為加強道路交通管理，維護交通秩序，確保交通安全，而
    通常交通違規行為瞬息而生，本於機動性及時效性，自得對
    所目擊現時交通違規即予攔停舉發或逕行舉發，以維護其他
    用路人之安全。且交通警員製單舉發違反道路交通管理處罰
    條例所列之違規事實，本質上為行政處分，係公務員基於職
    務上權力，依法就特定之具體事件所為具公法上效果之單方
    行政行為，基於公務員為公法上行為具有公信力之原則，該
    行政處分當可被推定為真正，其據以依法處分之事實認定亦
    為正確無誤，本此公信原則，乃立法者賦予行政機關制定違
    反道路交通事件統一裁罰基準及處理細則，使執勤警員得當
    機處分以維護交通秩序、安全之行政目的。本件抗告人既未
    就執勤警員之舉發有誤提出確實證據以供調查，亦無任何證
    據足資證明執勤警員有捏造事實違法取締之情事，則執勤警
    員本其維護交通秩序、安全職責所為之舉發，自應受到合法
    、正確之推定，且衡諸執勤警員林漢昌既係在場親眼目睹前
    揭違規事實之人，自具有為證人之適格，並與抗告人素無仇
    隙，復於原審法院訊問時經具結以擔保其供述之真實性及憑
    信性，證人林漢昌前開證述情節自屬信實。是抗告人交通違
    規事證明確，原審法院基此駁回抗告人之異議，經核並無違
    誤。本件抗告，為無理由，應予駁回。
四、據上論結，應依道路交通案件處理辦法第26條，刑事訴訟法
    第412條，裁定如主文。
中    華    民    國    97    年    9     月    16    日
                  刑事第二庭審判長法  官  洪光燦
                                  法  官  林恆吉
                                  法  官  宋明蒼
以上正本證明與原本無異。
不得再抗告。
                                  書記官  駱麗君
中    華    民    國    97    年    9     月    17    日


司法院資訊處製作；財團法人民間司法改革基金會備份。
